【裁判字號】    98,抗,621
【裁判日期】    980702
【裁判案由】    聲請沒入保證金
【裁判全文】
臺灣高等法院臺中分院刑事裁定           98年度抗字第621號
抗  告  人
即受 刑 人  甲○○
上列抗告人因聲請沒入保證金案件，不服臺灣臺中地方法院中華
民國98年5月21日裁定（98年度聲字第2265號）提起抗告，本院
裁定如下：
    主  文
抗告駁回。
    理  由
一、本件抗告意旨略以：抗告人即受刑人甲○○並非逃匿，且於
    98年5月30日回國，即曾於6月1日上午打電話給書記官討論
    繳納罰金事宜。其次，抗告人於3月22日出國工作，亦有請
    示書記官罰金繳納事宜，洪書記官當時說傳單未到，收到再
    說，然收到時抗告人已在香港工作，抗告人稱並有向書記官
    請假。再者，抗告人本人之父親也有親至台中地方法院檢察
    署向洪書記官請假並繳納罰金，但洪書記官不准，是抗告人
    並非不繳罰金且並未逃匿，然仍遭通緝及沒收保證金，致抗
    告人權益受損，為此提起抗告，請求撤銷原裁定云云。
二、原審裁定意旨略以：受刑人即被告甲○○因公共危險案件，
    前經臺灣臺中地方法院檢察署檢察官指定保證金新臺幣10,
    000元，由具保人朱耀棋繳納現金後，已將被告甲○○停止
    羈押。茲以該受刑人甲○○經合法傳喚拘提，無正當理由，
    未到案執行，顯已逃匿，自應將原繳納上開保證金沒入。爰
    依刑事訴訟法第118條、第121條第1項，裁定如主文。
三、經查，按具保之被告逃匿者，應命具保人繳納指定之保證金
    額，並沒入之。不繳納者，強制執行。保證金已繳納者，沒
    入之。又沒入保證金，以法院之裁定行之，刑事訴訟法第11
    8條第1項及第121條第1項分別定有明文。而沒入具保人繳納
    之保證金，以被告經合法傳喚、拘提而無正當理由未到庭，
    足認被告已逃匿為其要件。經查本件受刑人前因違背安全駕
    駛致交通危險罪案件，經依臺灣臺中地方法院檢察署檢察官
    指定保證金新臺幣1萬元，由具保人出具現金保證後，已將
    受刑人釋放，有刑事被告現金保證書1紙附卷（見98年度執
    聲沒字第180號卷第15頁）可稽。本件檢察官係先對抗告人
    位於臺中縣大里市○○里○鄰○○路12巷1號之居所發出執行
    傳票，通知抗告人應於98年4月7日到案執行，而該執行傳票
    業於98年3月24日送達予抗告人之同居人（妹妹：朱敏慧，
    見98年度執字第3938號卷第8頁之送達回證），但抗告人並
    未依期到案執行；檢察官乃於98年4月22日對抗告人發出拘
    票，限令應於98年5月7日前將受刑人拘提到案，惟抗告人於
    拘提期限屆至後仍未經拘提到案等情，有拘票、報告書等附
    於臺灣臺中地方法院檢察署98年度執聲沒字第3938號卷內可
    稽，堪認檢察官於98年5月14日向原審法院聲請沒入本件之
    保證金時，業已合法踐行前開規定之法定要件，本件抗告人
    既未遵期到案接受執行，其有逃匿之事實，自堪予認定。又
    裁定之對外發生效力，如非當庭所為者，應於該裁定書正本
    送達於當事人、代理人、辯護人及其他受裁判之人時發生效
    力。本案沒入保證金之裁定（98年度聲字第2265號），係於
    98年5月21日作成，而於98年6月1日下午13時合法送達，為
    抗告人之同居人（抗告人之父：朱耀棋）所收受，至通緝逮
    捕抗告人之時間則為98年6月1日下午17時10分（見98年度執
    緝第1110號第6頁），故裁定之生效仍在抗告人遭通緝逮捕
    之前，亦即本件沒入之裁定仍已具備「被告已逃匿」之要件
    ，觀諸上開規定並無不符，併此敘明。抗告意旨雖稱：(1)6
    月1日上午曾打電話給書記官商討繳納罰金事宜，而書記官
    叫其於6月2日找他繳納罰金等情，然此部分陳述縱使屬實仍
    無礙於抗告人繳納罰金之行為，早已逾越依法傳喚應到庭執
    行之期日之既定事實（依據執行傳票之應到日期為：98年4
    月7日上午10時0分，見98年度執字第3938號卷第8頁），既
    已逾越法定期間始為繳交，自無以請假或商討為由免除保證
    金沒入之問題，故此部分抗告為無理由。(2)抗告人甲○○雖
    稱於98年3月22日行將出國工作之際有向書記官請示繳納罰
    金事宜，而當時書記官說傳單未到，收到再說等語。惟查，
    雖如抗告人所陳，執行傳票固係於98年3月24日下午14時25
    分送達，而由抗告人之同居人妹妹朱敏慧收受，然抗告意旨
    中所辯稱之收到傳票時人已在香港工作並有向書記官請假之
    部分，乃不足構成抗告人據為不能如期到庭之「正當理由」
    ，蓋刑事訴訟法第118條規定沒入指定之保證金額，原以被
    告於具保停止羈押後故意逃匿者為限，如因不可抗力發生阻
    礙，未能如期到案，即非故意逃匿，自不得依據前項規定，
    沒入其保證金（最高法院著有27年抗字第150號判例可資參
    照）。參照上述判例意旨，是所謂「正當理由」應以因不可
    抗力發生阻礙，導致受刑人未能如期到庭者為限，而抗告人
    本人既係於香港工作，如今兩岸交流頻繁，往來僅需數小時
    以內，是難率認抗告人此部分抗辯合於不能如期到庭執行之
    「正當理由」。(3)再者，抗告意旨陳稱抗告人本人之父親也
    曾親自到台中地方法院檢察署向書記官請假並繳納罰金，但
    書記官不准云云。惟查卷內並未見如抗告人所稱之抗告人父
    親有向書記官請假並繳納罰金之相關資料以資證明，則抗告
    人遽以其片面陳述其皆有請假等情，已難以採信；況且本件
    受通知應到案執行者為抗告人，而檢察官是否准許抗告人易
    科罰金之請求，仍有依刑法第41條第1項規定為審酌之餘地
    ，因此，抗告人由其父親代為聲請易科罰金之請求，於法已
    有未合。又抗告人在香港工作之事由，非屬抗告人得據為不
    能如期到庭之「正當理由」，已如前述，本件抗告人縱有為
    此請假，亦未向檢察官呈報並經核准，則抗告人仍有依期到
    案執行之義務。綜上，原審法院基於上情，認具保之被告逃
    匿，而裁定沒入具保人已繳納之保證金1萬元，揆諸上開規
    定，自屬正當。本院核其認事用法，尚無不合。抗告意旨以
    上開各情為由，指摘原裁定不當，為無理由，應予駁回。
四、據上論斷，應依刑事訴訟法第412條，裁定如主文。
中    華    民    國    98    年    7     月    2     日
            刑事第十一庭  審判長法  官  陳  朱  貴
                                法  官  胡  文  傑
                                法  官  何  志  通
以上正本證明與原本無異。
不得再抗告。
                                書記官  高  麗  淇
中    華    民    國    98    年    7     月    2     日


司法院資訊處製作；財團法人民間司法改革基金會備份。
